臺灣高等法院臺中分院民事判決
111年度上字第188號
上  訴  人  劉威助  

訴訟代理人  林盛煌律師
            許琬婷律師
被 上訴 人  李峻槶  
上列當事人間請求清償債務事件，上訴人對於中華民國111年1月
13日臺灣彰化地方法院109年度訴字第1063號第一審判決提起上
訴，本院於111年10月12日言詞辯論終結，判決如下：
    主  文
上訴駁回。
第二審訴訟費用由上訴人負擔。
    事實及理由
一、被上訴人主張：訴外人許宸瑀於民國108年起陸續向伊借款
    共計新臺幣（下同）4,015,975元（下稱系爭借款），尚未
    清償，遂邀同上訴人為連帶保證人，於109年1月22日與伊簽
    立分期清償契約書（下稱系爭清償契約書），約定還款金額
    360萬元，並分期清償之。詎許宸瑀除清償第1期款80,000元
    、第2期352,000元，及於清償第2期款同日又再清償本金209
    ,000元外，餘款2,959,000元迄未清償。上訴人依約應負連
    帶保證之責任，爰依消費借貸及連帶保證契約之法律關係，
    求為命上訴人給付2,959,000元，及加計自最後1期清償日即
    109年7月20日翌日起算法定遲延利息之判決（被上訴人其餘
    請求未繫屬本院，不予贅敘）。
二、上訴人則以：許宸瑀向被上訴人先後借款僅有7筆合計287萬
    元。被上訴人於109年1月22日與伊及許宸瑀協商債務時，先
    是訛稱許宸瑀向其借款360萬元，又出言威脅若不簽立分期
    清償契約書即不准離開現場等語，伊與許宸瑀迫於無奈才簽
    立系爭清償契約書，故依民法第92條規定撤銷連帶保證之意
    思表示。縱認伊不得撤銷上開意思表示，許宸瑀已清償1,25
    3,000元予被上訴人，亦應扣除云云，資為抗辯。　　
三、原審判決命上訴人應給付2,959,000元，及自109年7月21日
    起至清償日止，按週年利率5%計算之利息，並駁回被上訴人
    其餘請求。上訴人不服提起上訴，聲明：㈠原判決關於命上
    訴人給付本息部分，及該部分假執行之宣告均廢棄。㈡上開
    廢棄部分，被上訴人在第一審之訴及假執行之聲請均駁回。
    被上訴人則答辯聲明：上訴駁回。
四、得心證之理由：
　㈠上訴人之舉證未能證明其受被上訴人詐欺或脅迫而簽立系爭
    清償契約書：
　　⒈按民法第92條第1項前段規定，因被詐欺或被脅迫而為意思
      表示者，表意人得撤銷其意思表示。所謂因被脅迫而為意
      思表示，係指因相對人或第三人以不法危害之言語或舉動
      加諸表意人，使其心生恐怖，致為意思表示而言。當事人
      主張其意思表示係因被詐欺或脅迫而為之者，應就其被詐
      欺或被脅迫之事實，負舉證之責任（最高法院95年度台上
      字第2948號判決意旨參照）。
　　⒉證人許宸瑀固於原審證稱：系爭清償契約書最上面伊的簽
      名、下方簽名、身分證字號、地址是伊親自書寫，指印是
      伊蓋的，除此之外都是被上訴人自行書寫，上訴人的簽名
      是其自己簽的，印章是其自己蓋的，伊與被上訴人在109
      年1月19日凌晨在7-11本來己經協商好伊積欠被上訴人債
      務剩120萬元，結果同年月22日當天卻跟伊說借120萬元要
      簽3張120萬元的本票合計360萬元，因為之前伊向被上訴
      人借款，確實都有簽發借款金額2倍本票的習慣，被上訴
      人當天跟伊說如果伊有6個月內還就只要還120萬元（無息
      ），如果沒有如期清償就要還360萬元，當天被上訴人同
      行的人揚言，如果伊跟上訴人沒有簽的話，就不要想離開
      現場等語（見原審卷271-272頁）。惟系爭清償契約書上
      除原有電腦繕打文字外，尚有諸多手寫修改處如下：⑴第1
      條將「協商」刪除，改為手寫「借貸」。⑵將「履行地定
      為在軒良有限公司」刪除，改為手寫「由乙方匯款至甲方
      帳號中國信託銀行帳號：000000000000」。⑶將「第四條
      ：如第三人持前開本票向乙方請求清償或向法院起訴時，
      甲方無條件負責出面處理，如因而致乙方遭受損害時，甲
      方應負賠償責任」刪除。⑷將第5條「本契約一式兩份由甲
      乙雙方各執乙份為憑」改為手寫「一式三份」、「甲乙三
      方」（見支付命令卷11頁），可見許宸瑀、上訴人與被上
      訴人在簽立系爭清償契約書時，仍有就契約內容進行磋商
      。又系爭清償契約書第3條約定：「甲方（即被上訴人，
      下同）所收執由乙方（即許宸瑀，下同）開立之前揭本票
      確己遺失，甲方絕無轉讓債權或提供與他人為任何債權之
      擔保；甲方日後尋得前揭本票，應立即返還乙方」，且據
      證人即簽立系爭清償契約書在場之郭泓均於原審證稱：系
      爭清償契約書第3條應該是指許宸瑀之前簽發擔保債務的
      本票，因為擔心沒有全部撕掉，所以有這一條等語（見原
      審卷147頁），是系爭清償契約書保留對許宸瑀有利之第3
      條，刪除對被上訴人不利之第4條，益徵雙方對契約權益
      攻防互有進退，況許宸瑀身為借款當事人，對所借款項自
      應最為清楚，實無受被上訴人詐欺而誤認尚有借款360萬
      元之理，難認許宸瑀及上訴人之意思表示係遭受被上訴人
      壓制或被上訴人有欺罔之行為。
　　⒊再據證人郭泓均於原審證述：簽立系爭清償契約書詳細的
      時間伊不記得，伊記得是在一間咖啡廳簽的，應該是上面
      的日期，簽約過程大約2小時，債務的金額是事先已經確
      認是360萬元，簽約當天主要是在協商還款的時間與金額
      ，當時在場的人沒有脅迫許宸瑀或上訴人，許宸瑀帶的人
      比被上訴人的人還多，一行人有6、7人，包括簽約這次以
      及之前的總共3次協商，上訴人都在場，連伊對債務金額
      都了解，上訴人一定了解，上訴人全程都有表示意見，不
      是單純在場，系爭清償契約書簽好後，也是上訴人拿去超
      商影印等語（見原審卷145-148頁），則雙方在公開場所
      協商並簽立系爭清償契約書，倘許宸瑀或上訴人受被上訴
      人脅迫，大可立即離去或呼救，況許宸瑀及上訴人亦非單
      獨2人在場，且上訴人尚可拿系爭清償契約書自由離去至
      超商影印，更見許宸瑀及上訴人係自願簽立系爭清償契約
      書，被上訴人並無脅迫情事，系爭清償契約書所載之360
      萬元確係雙方合意之金額，被上訴人並無脅迫或詐欺之行
      為。
　　⒋上訴人復辯稱：郭泓均與被上訴人於109年10月21日共同設
      局恐嚇、毆打許宸瑀，逼迫許宸瑀簽署承認尚欠被上訴人
      3,168,000元之文件，故郭泓均與被上訴人沆瀣一氣，其
      證詞有所偏頗云云。查本件應由上訴人舉證證明其受被上
      訴人詐欺、脅迫，上訴人僅以許宸瑀前開證詞為證，惟許
      宸瑀為系爭清償契約書所載之主債務人，與本件債務有直
      接之利害關係，其憑信性已有欠缺，況許宸瑀證詞不可採
      之處，已說明如前，是縱郭泓均、被上訴人與許宸瑀有刑
      事糾紛，亦不得以此推認許宸瑀所述為真，上訴人前開置
      辯，尚無從使本院得被上訴人以脅迫或詐欺方式使上訴人
      簽立系爭清償契約書之心證。
　　⒌上訴人另辯稱：依郭泓均之說法，雙方於108年11月中下旬
      ，即對帳確認債務是360萬元，惟依被上訴人提出之欠款
      明細，在108年11月中下旬前欠款合計遠低於360萬元，被
      上訴人為故意營造協商降價之假象，才臨訟編造許宸瑀積
      欠其4,015,975元云云。查證人郭泓均固於原審證稱：雙
      方共協商3次，第一次在士林羊肉爐，本來是要對帳，結
      果許宸瑀帶二十幾人到場，感覺是伊被挾持，第二次是在
      同一天因羊肉爐打烊，雙方改到超商繼續結算，這兩次是
      在109年1月19日之2個月前，有確認債務360萬元，之前簽
      發的本票撕掉，現場開了三張各120萬元的本票等語（見
      原審卷149頁），是前2次協商時，許宸瑀方面有20幾人在
      場，亦難認有受被上訴人脅迫情事，倘雙方對帳結果係以
      被上訴人所提出之對帳單（見原審卷129頁）為準，在108
      年11月16日前許宸瑀僅借本金288萬元，許宸瑀應不可能
      能同意以360萬元結算本金；且被上訴人於原審具狀主張
      ：總借貸金額為4,015,975元，經由郭泓均、張贐耀見證
      下，雙方同意以360萬元還清償務等語（見原審卷127頁）
      ，已否認雙方係在108年11月中下旬結算本金360萬元，再
      參以被上訴人於108年12月、109年1月間又陸續匯款至許
      宸瑀或上訴人帳戶（最後1次在109年1月10日），有存摺
      內頁影本可憑（見原審卷133-135頁、226頁），則倘雙方
      已於108年11月間結算本金，被上訴人又何會在108年12月
      、109年1月間匯款予許宸瑀及上訴人，足見前2次在羊肉
      爐及超商結算本金以360萬元計算之時間點應在109年1月1
      0日被上訴人最後匯款日與簽立系爭清償契約書之間，證
      人郭泓均證稱在2個月前云云，與卷存資料不符，應係其
      記憶不清所致，尚不得以此而認被上訴人有故意營造協商
      降價情事。另證人郭泓均於原審證稱：當時雙方按照LINE
      對話記錄、銀行轉帳紀錄，加計利息算完債務應該是400
      萬元，經過他人居間協調後，被上訴人同意不計利息，本
      金以360萬元計算等語（見原審卷146頁），且依被上訴人
      主張雙方借款月息3分（見本院卷140頁），則以許宸瑀借
      款時間及月息3分大致計算本息應在400多萬元間，雙方同
      意本息以400萬元計算，且經雙方談判後，被上訴人同意
      退讓至以本金360萬元結算，實難認上訴人及許宸瑀有受
      脅迫情事，上訴人前開所辯，要無可採。又系爭清償契約
      書所載分期款項雖高達每月704,000元，然此為被上訴人
      退讓還款金額與許宸瑀同意還款時間之折衷方案，屬雙方
      協商後各自退讓之結果，至於上訴人或許宸瑀是否有足夠
      資力履行，此乃另一問題，尚不得以系爭清償契約書記載
      許宸瑀每月需還款704,000元，遽行推論被上訴人有詐欺
      或脅迫情事。
　　⒍從而，上訴人之舉證不足使本院產生其與許宸瑀受被上訴
      人脅迫或詐欺而簽立系爭清償契約書之心證，是上訴人抗
      辯其依民法第92條第1項之規定撤銷系爭清償契約書云云
      ，自無理由。
　㈡上訴人應依系爭清償契約書履行剩餘本金2,959,000元之連帶
    保證人責任：
　　⒈按和解契約合法成立，兩造當事人即均應受該契約之拘束
      ，縱使一造因而受不利益之結果，亦不得事後翻異，更就
      和解前之法律關係再行主張。查據證人郭泓均前揭證詞，
      系爭清償契約書係被上訴人與許宸瑀、上訴人就許宸瑀先
      前向被上訴人所借款項經協調後，相互退讓之結果，故屬
      和解契約之性質，上訴人已在系爭清償契約書上之連帶保
      證人欄位簽名，自應受系爭清償契約書之拘束，即不得再
      行就許宸瑀先前向被上訴人借款數額再行爭執，是上訴人
      辯稱許宸瑀借款數額未達360萬元云云，即無可採。上訴
      人另辯稱：許宸瑀於108年9月5日、同年月9日、同年12月
      20日依序清償252,000元、16萬元、20萬元云云，縱屬實
      情，此亦在簽立系爭清償契約書前發生，自屬雙方和解範
      圍內，上訴人自不得事後再執以重覆主張清償效力。
　　⒉上訴人辯稱：許宸瑀於109年1月22日償還8萬元，同年3月2
      7日清償561,000元等語（見原審卷65頁），此部分經原判
      決認定屬實，未據被上訴人就此聲明不服，故許宸瑀尚欠
      被上訴人2,959,000元（計算式：360萬元－8萬元－561,000
      元＝2,959,000元）。被上訴人依系爭清償契約書之約定，
      請求上訴人就上開2,959,000元負連帶保證人責任，要屬
      有據。
五、綜上所述，被上訴人依系爭清償契約書之約定及連帶保證之
    法律關係，請求上訴人給付被上訴人2,959,000元，及自109
    年7月21日起至清償日止，按週年利率5%計算之利息，為有
    理由，應予准許。原審為上訴人敗訴之判決，並分別酌定相
    當擔保金為准、免假執行之諭知，核無不合。上訴意旨指摘
    原判決不當，求予廢棄改判，為無理由，應予駁回。
六、本件事證已臻明確，兩造其餘之攻擊或防禦方法及所用之證
    據，經本院斟酌後，認為均不足以影響本判決之結果，爰不
    逐一論列，併此敘明。
據上論結，本件上訴為無理由，依民事訴訟法第499條第1項、第
78條，判決如主文。
中　　華　　民　　國　　111 　年　　11　　月　　9 　　日
                 民事第八庭   審判長法　官  杭起鶴
                                    法　官  蔡建興
                                    法　官  黃裕仁
正本係照原本作成。
如不服本判決，應於收受送達後20日內向本院提出上訴書狀，其
未表明上訴理由者，應於提出上訴後20日內向本院補提理由書狀
（均須按他造當事人之人數附繕本）。因疫情而遲誤不變期間，
得向法院聲請回復原狀。
上訴時應提出委任律師或具有律師資格之人之委任狀；委任有律
師資格者，另應附具律師資格證書及釋明委任人與受任人有民事
訴訟法第466條之1第1項但書或第2項所定關係之釋明文書影本。
如委任律師提起上訴者，應一併繳納上訴審裁判費。
                                    書記官  王麗珍
　　　　　　　　　　　　　　　　　　
中　　華　　民　　國　　111 　年　　11　　月　　9 　　日